【裁判字號】    99,審訴,3466
【裁判日期】    991029
【裁判案由】    毒品危害防制條例
【裁判全文】
臺灣高雄地方法院刑事判決            99年度審訴字第3466號
公  訴  人  臺灣高雄地方法院檢察署檢察官
被      告  乙○○
上列被告因毒品危害防制條例案件，經檢察官提起公訴（99年度
毒偵字第5342號），嗣本院訊問被告後，因被告就其被訴事實為
有罪之陳述，經詢問被告及檢察官之意見後，合議庭裁定由受命
法官依簡式審判程序獨任審理，並判決如下：
    主  文
乙○○施用第一級毒品，累犯，處有期徒刑拾月。扣案之第一級
毒品海洛因貳包（檢驗前淨重各零點零參公克、零點零肆伍公克
，檢驗後淨重各零點零貳參公克、零點零參伍公克，含包裝袋貳
只），均沒收銷燬。又施用第二級毒品，累犯，處有期徒刑陸月
。應執行有期徒刑壹年參月。扣案之第一級毒品海洛因貳包（檢
驗前淨重各零點零參公克、零點零肆伍公克，檢驗後淨重各零點
零貳參公克、零點零參伍公克，含包裝袋貳只），均沒收銷燬。
    事  實
一、乙○○前於民國93年間因施用毒品案件，經本院以93年度毒
    聲字第2783號裁定送觀察勒戒後，因認有繼續施用毒品傾向
    ，再以94年度毒聲字第527 號裁定令入戒治處所施以強制戒
    治，於94年11月11日因停止其處分出監，經臺灣高雄地方法
    院檢察署檢察官以94年度戒毒偵字第628 號為不起訴處分確
    定。又因肅清煙毒條例、麻醉藥品安非他命等案件，經本院
    、臺灣高等法院高雄分院分別以82年度訴字第3608號、83
    年度訴字第1347號、83年度上訴字第2794號各判處有期徒刑
    3 年6 月、5 月、有期徒刑10年（褫奪公權8 年）、3 年2
    月（褫奪公權2 年）、3 月確定，經聲請定應執行刑為有期
    徒刑16年10月（褫奪公權8 年），嗣經假釋、撤銷假釋、執
    行殘刑，部分經減刑並合併定應執行刑為有期徒刑13年4 月
    ，並於98年9 月23日因縮刑期滿執行完畢出監。詎其不知悔
    改，仍於上開強制戒治執行完畢後5 年內，明知海洛因業經
    毒品危害防制條例第2 條第2 項第1 款明定為第一級毒品，
    不得非法施用，仍基於施用第一級毒品海洛因之犯意，於99
    年8 月9 日12時30分許，於其位在高雄縣美濃鎮○○路112
    號住處，以海洛因摻水置於針筒內注射之方式，施用第一級
    毒品海洛因1 次；另基於施用第二級毒品甲基安非他命之犯
    意，於99年8 月9 日21時45分許警方採尿前回溯96小時內（
    不含警力拘束時間）之某時，於不詳地點，以不詳方式，施
    用第二級毒品甲基安非他命1 次。嗣於同日20時10分許，在
    高雄縣美濃鎮○○路112 號前，因形跡可疑為警盤查，並當
    場扣得其所有之第一級毒品海洛因2 包（檢驗前淨重各0.03
    公克、0.045 公克，檢驗後淨重各0.023 公克、0.035 公克
    ）。經乙○○同意採集尿液送驗，檢驗結果呈嗎啡、可待因
    、安非他命、甲基安非他命陽性反應，始悉上情。
二、案經高雄縣政府警察局旗山分局報告臺灣高雄地方法院檢察
    署檢察官偵查起訴。
    理  由
一、本件被告乙○○所犯均為死刑、無期徒刑、最輕本刑為3年
    以上有期徒刑以外之罪，其於審判程序中就被訴事實為有罪
    之陳述，經本院告知簡式審判程序之旨，並聽取當事人意見
    後，認宜進行簡式審判程序，爰依刑事訴訟法第273條之1第
    1項規定，裁定進行簡式審判程序，合先敘明。又簡式審判
    程序之證據調查，依刑事訴訟法第273條之2規定，不受同法
    第159條第1項審判外陳述排除之限制，再被告對於卷內之各
    項證據亦不爭執證據能力（本院卷第27頁背面、第28頁），
    故卷內所列之各項證據，自得作為證據，先予敘明。
二、前揭事實，業據被告乙○○於本院審理中坦承不諱；其為警
    查獲時所採尿液經送檢驗結果（檢體編號：267 ），確呈嗎
    啡、可待因、安非他命、甲基安非他命之陽性反應，此有高
    雄縣政府警察局旗山分局偵辦毒品案件嫌疑人尿液採集編號
    對照表、高雄縣政府警察局採集尿液檢體監管記錄表、臺灣
    檢驗科技股份有限公司濫用藥物檢驗報告各1 份（參偵卷第
    17、18、51頁）在卷可稽。另扣案之第一級毒品海洛因2 包
    ，經送鑑驗結果，確含海洛因成分（驗前淨重各0.03公克、
    0.045 公克，驗後淨重各0.023 公克、0.035 公克），此有
    高雄市立凱旋醫院濫用藥物成品檢驗鑑定書1 紙（參院卷第
    16頁）附卷可稽。綜上所述，被告上開任意性之自白既有前
    揭證據可佐，核與事實相符，自得採為論罪科刑之依據。又
    被告有犯罪事實欄所載之犯罪前科及執行情形，有臺灣高等
    法院被告前案紀錄表1 份在卷可稽，是本案事證已臻明確，
    被告犯行洵堪認定。
三、按毒品危害防制條例於92年7 月9 日修正公布，自93年1 月
    9 日施行，其中第20條、第23條將施用毒品之刑事處遇程序
    程序，區分為「初犯」及「5 年內再犯」、「5 年後再犯」
    。依其立法理由之說明：「初犯」，經觀察、勒戒或強制戒
    治後，應為不起訴處分或不付審理之裁定；經觀察、勒戒或
    強制戒治執行完畢釋放後，「5 年內再犯」者，因其再犯率
    甚高，原實施之觀察、勒戒及強制戒治既已無法收其實效，
    爰依法追訴或裁定交付審理。至於經觀察、勒戒或強制戒治
    執行完畢釋放後，「5 年後再犯」者，前所實施之觀察、勒
    戒或強制戒治已足以遮斷其施用毒品之毒癮，為期自新及協
    助其斷除毒癮，仍適用「初犯」規定，先經觀察、勒戒或強
    制戒治之程序。從而依修正後之規定，僅限於「初犯」及「
    5 年後再犯」2 種情形，始應先經觀察、勒戒或強制戒治程
    序。倘被告於5 年內已再犯，經依法追訴處罰，縱其第3 次
    （或第3次 以上）再度施用毒品之時間，在初犯經觀察、勒
    戒或強制戒治執行完畢釋放5 年以後，已不合於「5 年後再
    犯」之規定，且因已於「5 年內再犯」，顯見其再犯率甚高
    ，原實施觀察、勒戒或強制戒治，已無法收其實效，即應依
    該條例第10 條 處罰（最高法院95年5 月9 日第7 次刑事庭
    會議決議參照）。本件被告前因施用毒品案件，經送強制戒
    治，於94年11月11日停止處分出監，有臺灣高等法院被告前
    案紀錄表1 份在卷可按，故被告於前述強制戒治執行完畢釋
    放後，5 年內再犯本件之罪，依最高法院上開決議之意旨，
    被告本件施用海洛因、甲基安非他命之犯行，應依法論科。
四、核被告乙○○所為，分別係犯毒品危害防制條例第10條第1
    項之施用第一級毒品罪及同條第2 項之施用第二級毒品罪。
    被告因施用而持有海洛因、甲基安非他命之低度行為，應為
    施用之高度行為所吸收，均不另論罪。被告所犯上開2 罪，
    犯意各別，罪質各異，行為互殊，應予分論併罰。又被告有
    犯罪事實欄所載之犯罪前科及執行情形，有臺灣高等法院被
    告前案紀錄表1 份在卷可查，其於上開有期徒刑執行完畢後
    5 年內，故意再犯本件有期徒刑以上之2 罪，均為累犯，均
    依刑法第47條第1 項之規定加重其刑。爰審酌被告歷經觀察
    勒戒、強制戒治，然仍未戒除毒癮，顯見其意志不堅，惟念
    其施用毒品之行為，究屬戕害自己身心，尚未危害他人，且
    於本院審理中已坦承犯行，犯罪後態度良好等一切情狀，並
    審酌暨檢察官之具體求刑，分別量處如主文所示之刑，並定
    其應執行之刑，以示懲儆。
五、扣案之海洛因2 包（驗前淨重各0.03公克、0.045 公克，驗
    後淨重各0.023 公克、0.035 公克），經鑑驗後含第一級毒
    品海洛因成分無訛，業如前述，應依毒品危害防制條例第18
    條第1 項前段之規定，不問屬於被告與否，均沒收銷燬之，
    其包裝袋因殘留微量海洛因毒品而難以析離，爰視同毒品整
    體，併依前開規定沒收銷燬之。至鑑驗耗用之海洛因既已滅
    失，自無庸再予宣告沒收銷燬。
據上論斷，應依刑事訴訟法第273條之1第1項、第299條第1項前
段，毒品危害防制條例第10條第1項、第2項，第18條第1項前段
，刑法第11條、第47條第1項、第51條第5款，判決如主文。
本案經檢察官甲○○到庭執行職務。
中    華    民    國    99    年    10    月    29    日
                  刑事第十庭    法  官  張  震
以上正本證明與原本無異。
如不服本判決應於收受送達後10日內向本院提出上訴書狀，並應
敘述具體理由；如未敘述上訴理由者，應於上訴期間屆滿後20日
內向本院補提理由書（均須按他造當事人之人數附繕本）「切勿
逕送上級法院」。
中    華    民    國    99    年    10    月    29    日
                                書記官  邱家銘
附錄本判決論罪科刑之法條：
毒品危害防制條例第10條第1項
施用第一級毒品者，處6月以上5年以下有期徒刑。
毒品危害防制條例第10條第2項
施用第二級毒品者，處3年以下有期徒刑。

司法院資訊處製作；財團法人民間司法改革基金會備份。
